【裁判字號】    99,交聲,810
【裁判日期】    990831
【裁判案由】    聲明異議
【裁判全文】
臺灣彰化地方法院交通事件裁定    99年度交聲字第810號
原處分機關  交通部公路總局臺中區監理所彰化監理站
異  議  人
即受處分人  甲○○
上列異議人即受處分人因違反道路交通管理處罰條例案件，對於
交通部公路總局臺中區監理所彰化監理站民國（下同）99年7月
23 日彰監4字第裁64-I00000000號處分不服，聲明異議，本院裁
定如下：
    主  文
原處分關於吊扣駕駛執照拾貳個月部分撤銷。
前項撤銷部分，甲○○不罰。
    理  由
一、原處分意旨略以：受處分人甲○○於99年7月9日0時11分許
    ，駕駛車牌號碼EGY-922號普通輕型機車，行經員林鎮○○
    路○段110巷口前。因「酒後駕車，經呼氣酒測值為0.38MG
    /L ，超過呼氣標準值（0.25MG/L）0.13MG/L」而違規，為
    彰化縣警察局員林分局以彰警交字第I00000000號舉發違反
    道路交通管理事件通知單依法舉發，嗣由原處分機關於99年
    7月23日以彰監4字第裁64-I00000000號裁決書，裁處受處分
    人罰鍰新臺幣（下同）15000元，吊扣駕駛執照12個月，並
    施以道路交通安全講習，於法應無不合等語。
二、聲明異議意旨略以：伊係駕駛輕型機車違規，然伊係持有小
    型車普通駕駛執照，若吊扣伊之小型車普通駕駛執照甚為不
    服等語，為此提出本件聲明異議等語。
三、按交通法庭認為聲明異議有理由或聲明異議雖無理由而原處
    分不當或違法者，應以裁定將原處分經聲明異議部分撤銷，
    並自為裁定，道路交通案件處理辦法第20條前段定有明文。
    次按汽車駕駛人飲用酒類或其他類似物後其吐氣所含酒精濃
    度超過每公升0.25毫克或血液中酒精濃度超過百分之0.05以
    上者，不得駕駛；又汽車駕駛人，駕駛汽車經測試檢定，酒
    精濃度超過規定標準者，處新臺幣（下同）1萬5千元以上6
    萬元以下罰鍰，並當場移置保管該汽車及吊扣其駕駛執照1
    年，道路交通安全規則第114條第2款、道路交通管理處罰條
    例第35條第1項第1款分別有明文規定。
四、經查：受處分人於99年7月9日0時11分許，駕駛車牌號碼EYG
    -922號普通輕型機車，行經員林鎮○○路○段110巷口前，因
    「酒後駕車，經呼氣酒測值為0.38MG/L，超過呼氣標準值（
    0.25 MG/L）0.13MG/L」之違規行為，經彰化縣警察局員林
    分局員警掣單舉發，嗣再經移送機關交通部公路總局臺中區
    監理所彰化監理站於99年7月23日，以彰監4字第裁64-I0000
    0000號裁處受處分人罰鍰新臺幣15000元，吊扣駕駛執照12
    個月，並施以道路交通安全講習之事實，有上開裁決書1紙
    在卷可稽，且為受處分人所不爭執，是受處分人於上開時、
    地，確有酒後騎乘普通輕型機車之違規行為，應堪認定。然
    按，道路交通管理處罰條例第68條業於94年12月14日修正，
    並自95年3月1日施行，修正前之道路交通管理處罰條例第68
    條規定：「汽車駕駛人，因違反本條例及道路交通安全規則
    之規定，受吊扣或吊銷駕駛執照處分時，吊扣或吊銷其持有
    各級車類之駕駛執照。」而修正後之道路交通管理處罰條例
    第68條規定：「汽車駕駛人，因違反本條例及道路交通安全
    規則之規定，受吊銷駕駛執照處分時，吊銷其持有各級車類
    之駕駛執照。」，查該條文修正前，其原提案修正條文為：
    「汽、機車駕駛人，因違反本條例及道路交通安全規則之規
    定，受吊扣或吊銷駕駛執照處分時，吊扣或吊銷其違法或違
    規當時所駕駛車輛之駕駛執照。」，其立法理由略以：「原
    條文將違法或違規駕駛人所持有各級車類之駕駛執照一併吊
    扣或吊銷，失之過酷，影響人民工作及生活甚鉅，爰修正之
    」等語，是以其立法意旨在於違規行為對道路交通秩序之維
    持及道路交通安全已生較大之影響，故規定吊扣或吊銷其持
    有各級車類之駕駛執照，以限制其繼續駕車行駛道路之權利
    ，其係屬駕駛行為之限制，並不因所持駕駛執照種類不同而
    有所差異。而最後通過之修正條文，係將道路交通管理處罰
    條例第68 條原有條文中之【吊扣或】3字刪除等情，此有立
    法院交通委員會94年10月5日臺立交字第09424 00153號函附
    道路交通管理處罰條例第68條審查報告可參（立法院公報第
    94卷第70 期第135至138頁）。則參照上開立法理由及立法
    經過，依修正後之條文，按上開規定受【吊銷駕照】處分者
    ，仍維持吊銷其持有各級車類之駕駛執照，至於，受【吊扣
    駕照】處分者，則僅【吊扣】其違法或違規當時所駕駛車輛
    之駕駛執照，不再吊扣其持有各級車類之駕駛執照，此觀之
    立法理由及立法經過至明。本件受處分人前開違規行為係發
    生於99年5 月29日，自應依修正後道路交通管理處罰條例第
    68條規定裁處，且修正後道路交通管理處罰條例第68條之規
    定，既將「吊扣」等字刪除，是依前開說明，駕駛人受吊扣
    駕駛執照處分時，不再吊扣其持有各級車類之駕駛執照。故
    原處分機關於作成吊扣駕駛執照處分時，應就行為人所應吊
    扣之駕駛執照種類予以限定，始符合依法行政原則。惟查，
    受處分人係因騎乘輕型機車而違反前開交通法規，原處分機
    關僅得吊扣其機車駕駛執照1年，受處分人雖領有小型車駕
    駛執照，而依修正後道路交通管理處罰條例第68條規定，受
    吊扣駕駛執照處分時，已不得再吊扣受處分人所持有各級車
    類之駕駛執照，業如前述。原處分機關以受處分人無機車駕
    駛執照可供吊扣，而逕行吊扣其小型車駕駛執照，顯已逾越
    修正後道路交通管理處罰條例第68條之規範意涵及範圍。
五、準此，原處分機關未考量道路交通管理處罰條例第68條規定
    之修正意旨與內涵，竟仍吊扣受處分人小型車駕駛執照，即
    有違誤。是本件異議為有理由，原處分關於裁處吊扣受處分
    人汽車駕駛執照12個月部分，自應由本院予以撤銷，並就該
    撤銷部分諭知受處分人不罰，以資適法。至原處分機關另裁
    處受處分人罰鍰部分，於法並無不合，且聲明異議意旨並未
    指摘及此，本院即無庸就此部分處分併予審酌，附此敘明。
據上論結，應依道路交通案件處理辦法第20條前段，裁定如主文
。
中    華    民    國    99    年    8    月    31     日
                    交通法庭    法  官    葉明松
以上正本證明與原本無異。
如不服本裁定，應於裁定送達後5日內向本院提出抗告狀（須附
繕本）。
中    華    民    國    99    年    8    月    31     日
                                書記官    施秀青

司法院資訊處製作；財團法人民間司法改革基金會備份。
